【裁判字號】    99,上易,1125
【裁判日期】    991028
【裁判案由】    詐欺
【裁判全文】
臺灣高等法院刑事判決                99年度上易字第1125號
上  訴  人  臺灣板橋地方法院檢察署檢察官
上  訴  人
即  被  告  甲○○
選任辯護人  黃暖琇律師
被      告  乙○○
上列上訴人因被告詐欺案件，不服臺灣板橋地方法院98年度易字
第2039號，中華民國99年3月24日第一審判決（起訴案號：臺灣
板橋地方法院檢察署98年度調偵字第673號），提起上訴，本院
判決如下：
    主  文
上訴駁回。
甲○○緩刑貳年。
    事  實
一、甲○○明知臺北縣土城市○○路111 號16樓之1 房屋曾發生
    有人在屋內燒炭自殺死亡之情事，且得知原屋主梁漣波因此
    欲以低價出脫，竟意圖為自己不法所有，於民國95年12月22
    日，與梁漣波簽訂不動產買賣契約書，以新臺幣（下同）16
    1 萬元顯低於市價之價格，向梁漣波購得上開房屋，並將上
    開房屋之所有權移轉予不知情之乙○○，復於96年5 月間，
    故意隱瞞上開房屋曾發生有人燒炭自殺死亡之交易重要事項
    ，委託東森房屋府中店仲介人員銷售上開房屋，致丙○○陷
    於錯誤，於96年6 月12日與乙○○簽訂不動產買賣契約書，
    支付215 萬元購得上開房屋。嗣丙○○付清購屋款項、辦妥
    過戶手續並搬入上開房屋後，經大樓管理員處得知上情，始
    知受騙。
二、案經丙○○訴由臺灣板橋地方法院檢察署檢察官偵查起訴。
    理  由
壹、程序方面：
    按被告以外之人於審判外之言詞或書面陳述，除法律有規定
    者外，不得作為證據；又被告以外之人於審判外之陳述，雖
    不符合同法第159條之1至第159條之4之規定，但經當事人於
    審判程序同意作為證據，法院審酌該言詞陳述或書面陳述作
    成時之情況，認為適當者，亦得為證據。當事人、代理人或
    辯護人於法院調查證據時，知有第159條第1項不得為證據之
    情形，而未於言詞辯論終結前聲明異議者，視為有前項之同
    意，刑事訴訟法第159條第1項及第159 條之5分別定有明文
    。本判決下列所引用之各該被告以外之人於審判外之陳述（
    包含書面陳述），雖屬傳聞證據，惟當事人、辯護人於本院
    審判期日中表示同意作為證據方法而不予爭執，本院審酌上
    開證據資料製作時之情況，尚無違法不當及證明力明顯過低
    之瑕疵，亦認為以之作為證據應屬適當。揆諸前開規定，爰
    依刑事訴訟法第159條之5規定，認前揭證據資料均有證據能
    力，先予敘明。
貳、有罪部分
一、訊據被告甲○○對於上揭事實於本院審理時坦承不諱，復與
    證人黃國晏、林建宏於偵查及原審審理、證人梁漣波於原審
    中中證述相符，復有建物登記第二類謄本土城市○○段0000
    00-000建號、土地登記第二類謄本土城市○○段0000-000地
    號、土地登記第二類謄本土城市○○段0000-000 地號、土
    地所有權狀（0000-0 00、0000-000地號）、建物所有權狀
    （00000-000建號）、東森房屋委託銷售契約書、對不動產
    買賣契約書、臺北縣板橋市地政事務所98.1.8北縣板地登字
    第0980000221號函、臺北縣政府警察局土城分局98.5.21北
    縣警土刑字第0980017024號、對勞工保險局98.7.14保承資
    字第09810263740號函、中央健康保險局臺北分局98.7.22健
    保北承一字第0980012044號函等件在卷可稽，被告甲○○詐
    欺犯行明確，應予依法論科。
二、核被告甲○○所為，係犯刑法第339 條第1 項之詐欺取財罪
    。
三、原審認定被告罪證明確，援引刑事訴訟法第299條第1項前段
    ，刑法第339條第1項，刑法施行法第1條之1第1項、第2項前
    段，並審酌被告甲○○前無犯罪紀錄，有臺灣高等法院被告
    前案紀錄表1份在卷可參，其為圖個人私利，明知有人在系
    爭屋內自殺，仍隱瞞上揭情事未告知告訴人，並在短短6個
    月期間，藉此獲得60萬元之差價利潤，且被告甲○○迄未與
    告訴人達成和解賠償其損失，惡性非輕，兼衡其犯罪動機、
    手段、智識程度、家庭狀況及犯罪後否認犯行之態度等一切
    情狀，量處有期徒刑八月，核其認事用法均無不合，量刑亦
    稱妥適。被告上訴意旨認原審量刑過重，應無理由，應予以
    駁回。檢察官上訴未附有具體理由，是檢察官之上訴並無理
    由，亦應予以駁回。再查被告前無因故意犯罪受有期徒刑以
    上刑之宣告，有臺灣高等法院被告前案紀錄表1紙在卷可稽
    ，且斟酌被告甲○○於本院審理時已在本院99年度上字第
    558 號民事案件中和被害人達成和解，此有上開和解筆錄在
    卷可憑，且被告甲○○亦已匯款50萬元予被害人，此亦有郵
    政國內匯款收據影本1紙在卷可稽，告訴代理人亦於本院準
    備程序時表示願意原諒被告甲○○，本院認被告甲○○經此
    偵審程序及論罪科刑之宣告，應知所警惕，信無再犯之虞，
    因認對被告甲○○所宣告之刑以暫不執行為適當，爰併宣告
    緩刑2年，以勵自新。
參、無罪部分
一、公訴意旨略稱：被告乙○○明知臺北縣土城市○○路111 號
    16樓之1 房屋曾發生有人在屋內燒炭自殺死亡之情事，且得
    知原屋主梁漣波欲以低價出脫，竟隱瞞實情再以高價出售牟
    利之犯意，與甲○○共同基於意圖為自己不法所有之犯意，
    於民國95年12月22日，由甲○○與梁漣波簽訂不動產買賣契
    約書，以161 萬元顯低於市價之價格，向梁漣波購得上開房
    屋，並將上開房屋之所有權移轉予被告乙○○，並故意隱瞞
    上開房屋曾發生有人燒炭自殺死亡之情事，於96年5 月間委
    託東森房屋府中店仲介人員銷售上開房屋，且於賣方仲介人
    員黃國晏詢問「不動產標的現況說明書」之項目時，未告知
    上開房屋曾發生過非自然死亡之交易價值上認為重要之事實
    ，致告訴人丙○○陷於錯誤，於96年6 月12日與乙○○簽訂
    不動產買賣契約書，以215 萬元購得上開房屋。因認被告乙○○涉犯刑法第339 條第1 項之詐欺取財罪嫌云云。
二、按犯罪事實應依證據認定之，無證據不得認定其犯罪事實；
    又不能證明被告犯罪者，應諭知被告無罪之判決，刑事訴訟
    法第154 條第2 項、第301 條第1 項分別定有明文。次按事
    實之認定，應憑證據，如未發現相當證據或證據不足以證明
    ，自不能以推測或擬制之方法，為裁判基礎；再認定不利於
    被告之事實，須依積極證據，苟積極證據不足為不利於被告
    事實之認定時，即應為有利於被告之認定，更不必有何有利
    之證據；另認定犯罪事實所憑之證據，雖不以直接證據為限
    ，間接證據亦包括在內，然而無論直接證據或間接證據，其
    為訴訟上之證明，須於通常一般之人均不致有所懷疑，而得
    確信其為真實之程度者，始得據為有罪之認定，倘其證明尚
    未達此一程度，而有合理之懷疑存在而無從使事實審法院得
    有罪之確信時，即應由法院為諭知被告無罪之判決，最高法
    院40年臺上字第86號、30年上字第816 號、76年臺上字第49
    86號判例意旨足資參照。
三、公訴人認被告乙○○涉犯上開犯行，係以被告乙○○於偵查
    中之供述、證人梁漣波、黃國晏於偵查中之證詞、東森房屋
    委託銷售契約書、不動產標的現況說明書、不動產買賣契約
    書、被告甲○○與梁漣波簽訂之不動產買賣契約書各1 份、
    臺北縣板橋地政事務所北縣板地登字第0980000221號函暨興
    建完成迄今所有權移轉登記書3 份為主要論據。訊據被告乙○○堅決否認有何共同詐欺取財犯行，辯稱：伊購買系爭房
    屋是要供自己使用的，但後來沒有居住，因此請甲○○賣掉
    ，伊不知道該房子內曾發生燒碳自殺情事，是案發後甲○○
    才告訴伊的等語。經查：
（一）被告乙○○雖為系爭房屋登記名義人，惟始終由被告甲○○處理相關購屋事宜，業據證人證人梁漣波於原審審理中
      證稱：伊在賣房子的時候有見過甲○○，因為賣房子的時
      候要簽約所以有看過；伊賣房子過程中沒有見過乙○○等
      語在卷（原審卷第117、121頁），又觀以被告甲○○與梁
      漣波簽訂之不動產買賣契約書，顯示被告甲○○為買受者
      ，惟指定被告乙○○為登記名義人（97年度偵字第31072
      號卷第55頁），堪信被告乙○○確實未參與購買系爭房屋
      交涉過程，則縱被告甲○○於購買系爭房屋時，確實知悉
      系爭房屋曾發生燒碳自殺情事，詳如前述，然無證據證明
      被告甲○○業將前揭情事告知被告乙○○，自無從推定被
      告乙○○知悉系爭房屋為凶宅之情。
（二）系爭房屋出賣予告訴人之過程，均由被告甲○○處理一情
      ，亦據證人黃國晏於原審審理中證稱：伊是和被告甲○○
      簽訂銷售契約委託書；因為當時乙○○不在場，甲○○跟
      伊說其母親不會寫字，所以由她全權代理等語在卷（原審
      卷第122-123頁），且有被告乙○○授權甲○○處理系爭
      房地出賣事宜之授權書1份在卷可佐（97年度他字第3924
      號卷第21頁），堪信被告乙○○確實未參與出售系爭房屋
      情事。至證人黃國晏固於偵查中證稱：伊是先拿委託銷售
      契約書給乙○○簽，等到成交時才簽買賣契約書；不動產
      標的現況說明書與委託銷售書是一起的，伊等要先請賣方
      填寫上開文件，才能跟買方說明屋況，現況說明書是由伊
      問乙○○，乙○○回答後，由伊在上面打勾等語在卷（98
      年度調偵字第673號卷第19頁），然證人黃國晏於前揭偵
      查中係將被告乙○○與被告甲○○弄錯，實際上不動產現
      況說明書是向被告甲○○詢問，並由被告甲○○回答一情
      ，業據證人黃國晏於原審審理中證述明白（原審卷第124
      頁），故不得以證人黃國晏上揭證詞為被告乙○○不利之
      認定，附此敘明。則被告乙○○既未參與銷售系爭房屋之
      行為，尚不能僅以其為系爭房屋登記名義人，遽認其知悉
      系爭房屋曾發生燒碳自殺情事，且與被告甲○○就隱瞞上
      揭情事詐欺告訴人之行為，有犯意聯絡或行為分擔。
（三）公訴人固以被告乙○○辯稱其為自行居住故委託被告甲○○購買系爭房屋云云不足採信，而推論其與被告甲○○確
      有犯意聯絡及行為分擔云云，然按被告並無自證無罪之義
      務，是其否認犯罪所持之辯解，縱無可取，仍不得因此資
      以為反證其犯罪之論據，最高法院91年度臺上字第4574號
      判決可資參照。被告乙○○於購買系爭房屋時未前往確認
      屋況，且始終未入住，確與一般購屋自住情形不符，且證
      人黃國晏於原審審理中已證稱：（問：妳有無問過甲○○
      為何要出售房屋？）甲○○說她有兩間房屋，系爭房屋也
      是她在使用，但是她想要搬回土城另外一個住處等語（原
      審卷第128頁），被告乙○○所辯係委託被告甲○○購買
      系爭房屋以自住等語，顯與被告甲○○告知證人黃國晏之
      訊息不同，故被告乙○○前揭所辯，尚難採信，然此或係
      被告乙○○臨訟為迴護被告甲○○犯行，故為上揭不實辯
      詞，揆諸前揭判決意旨，尚難推論被告乙○○自始知悉系
      爭房屋曾發生燒碳自殺情事，並與被告甲○○所犯詐欺取
      財犯行有犯意聯絡或行為分擔。
四、綜上，公訴人所舉事證，尚不足以排除合理性之懷疑，形成
    被告乙○○犯有如公訴意旨所列罪嫌之確切心證，復查無其
    他積極證據，足資證明被告乙○○有何詐欺取財之犯行，自
    應為無罪之諭知，以昭審慎。原審以依現存之證據資料，不
    能證明被告乙○○確有檢察官所指詐欺犯行，而為無罪之諭
    知，核無不合。檢察官未提出其他補強證據，可資證明被告
    乙○○確有詐欺取財犯行，猶執陳詞提起上訴，指摘原判決
    不當，為無理由，其此部分上訴應予駁回。
據上論斷，應依刑事訴訟法第 368條，刑法第74條第1項第1款，
判決如主文。
本案經檢察官彭南雄到庭執行職務。
中    華    民    國    99    年    10    月    28    日
                  刑事第三庭審判長法  官  陳博志
                                  法  官  許文章
                                  法  官  陳德民
以上正本證明與原本無異。
不得上訴。
                                  書記官  高麗雯
中    華    民    國    99    年    10    月    28    日
附錄本案論罪科刑之法條：
中華民國刑法第339條
意圖為自己或第三人不法之所有，以詐術使人將本人或第三人之
物交付者，處 5 年以下有期徒刑、拘役或科或併科 1 千元以下
罰金。
以前項方法得財產上不法之利益或使第三人得之者，亦同。
前二項之未遂犯罰之。

司法院資訊處製作；財團法人民間司法改革基金會備份。
